臺灣臺中地方法院民事判決　　　　　　　95年度訴字第1956號
原　　　告　乙○○
原　　　告　甲○○
上列二人共同
訴訟代理人　壬○○律師
複代理人　　癸○○　　住台中市.
被　　　告　丁○○　　住台中市.
訴訟代理人　李清輝律師
複代理人　　張貴閔律師
　　　　　　周思傑律師
上列當事人間請求損害賠償事件，本院於民國96年5月2日言詞辯
論終結，判決如下：
    主      文
原告之訴及其假執行之聲請均駁回。
訴訟費用由原告負擔。
    事實及理由
壹、兩造爭執要旨：
  一、原告主張：
    (一)訴外人丙○○與被告丁○○共同出資，於民國（下同）
        93年10月15日設立易學堂五術規劃有限公司（以下稱易
        學堂公司），並由丙○○擔任負責人，而渠等均是新光
        人壽保險公司埔里收費站之講師，並因講授課程而結識
        原告二人。嗣丙○○與被告欲在南投縣埔里鎮成立易學
        堂分店，極力鼓吹原告二人投資埔里店，原告二人乃於
        94年1月5日與易學堂公司簽訂「易門五行開運館加盟股
        東合約」，約明雙方投資經營「易門五行開運館」，原
        告各能獲得之盈餘分配為(一)純利：至少達每月營業額2%
        （皆不含管銷費用），最高達每月營業額5%（皆不含管
        銷費用）；(二)推薦獎金；(三)回饋獎金；(四)紅利專案。易
        學堂公司就加盟店之營業收入則應於每月10日與原告結
        算。原告二人於簽約後共同簽發票號YM0000000、發票
        日94年1月10日、票面金額新臺幣（下同）80萬元之支
        票1紙，交由丙○○收執並兌現。
    (二)嗣丙○○、戊○○（即丙○○及被告共同之員工、亦有
        投資埔里店）、被告及原告一起尋找店面，後覓得並決
        定南投縣埔里鎮○○路173號之4為開業地點。而埔里店
        之籌設階段一切事務均由丙○○及被告負責處理，據丙○○稱原告二人所投資之80萬元均投資在埔里店。且被
        告及丙○○均是易學堂公司之股東，亦均是新光人壽保
        險公司埔里營業處之講師，簽訂加盟入股契約書之事，
        丙○○及被告均有向原告洽談，彼等二人均有帶原告去
        看店面，原告於埔里鎮微風精饌簡餐店簽完約後尚有告
        知被告，但被告嗣後否認原告二人對埔里店之權利，表
        示其並未收到80萬元。丙○○及被告內部糾葛互有指責
        固屬不爭事實，倘被告因丙○○對其負債而將埔里店占
        為己有，則係侵害原告之權利。茲原告二人投資80萬元
        於埔里店，該店復為被告占為己有，致使原告二人受有
        80萬元之財物損失，其占有之行為該當民法第184條第1
        項之侵權行為，原告自得請求損害賠償。又被告已經營
        一段時間，難以回復當初之原狀，原告二人原請求80萬
        元，但丙○○已給付40萬元，故就所餘40萬元請求損害
        賠償。爰依民法第184條第1項、第213條、第215條規定
        提起本件訴訟，並聲明：(1)被告應給付原告乙○○20萬
        元，及自94年1月10日起至清償日止按週年利率百分之
        五計算之利息；(2)被告應給付原告甲○○20萬元，及自
        94年1月10日起至清償日止按週年利率百分之五計算之
        利息；(3)願供擔保，請准宣告假執行。
  二、被告抗辯：
    (一)原告二人主張被告侵占系爭埔里店，則應釐清者為系爭
        埔里店之所有權人為何人？茲查：系爭埔里店本為被告
        獨力籌設成立，被告本於所有權人之地位而經營系爭埔
        里店，何來業務侵占之舉。原告提出之加盟契約書，係
        訴外人丙○○以易學堂公司名義與原告簽訂，其法律關
        係僅存在於雙方之間，被告自非該契約效力所及，故原
        告之主張實為無據。又縱然被告曾為易學堂公司之股東
        之一，亦無以說明系爭埔里店為原告二人投資成立。蓋
        原告提出之加盟契約書，乃丙○○代表易學堂公司與原
        告簽署，與被告無涉！再者，證人辛○○亦證稱系爭埔
        里店之木作工程是被告委託其施工，工程款為己○○（
        即被告之妻）間接交給他，且要付錢時己○○打電話給
        他，再由戊○○（即陳芑荃）將錢交與他。證人庚○○
        亦證稱，其將系爭埔里店現址出租時，原與丙○○簽定
        租賃契約，嗣後由己○○出面與之另訂三年之租賃契約
        。由上可知，系爭埔里店乃被告及其妻己○○共同籌設
        ，縱然丙○○曾與庚○○簽定租賃契約，亦無法證明是
        原告二人投資系爭埔里店。
    (二)次查，原告陳稱其投資之80萬元是交予丙○○，丙○○
        尚稱系爭埔里店是由其籌設，並庭呈數項單據，總計約
        80萬餘元。然該項單據內疑點極多，如丙○○於95年8
        月20日提出今銘藝術木雕所開立丙○○於93年7月21日
        付款7萬元購買原木桌椅、茶盤等物品之證明，此筆交
        易業於93年6月份入款於易學堂公司，且實際金額是73,
        000元，系爭埔里店於94年3月底4月初始成立，豈會在
        93年7月便購置桌椅茶盤？再者，丙○○所呈之證明文
        件內容，其金額與時間均與易學堂公司所作之會計帳目
        不相符，益證此證明文件是丙○○事後臨訟請廠商開立
        ，致時間與金額均與事實不符。況且，丙○○曾出具聲
        明書，依該聲明書：「二上開八十萬資金自始均未匯入
        本人丙○○及丁○○因易學堂公司而以二人名義共同設
        立之帳戶（新光銀行水湳分行），亦未實際投資於易門
        五行開運館埔里店。三易門五行開運館埔里店及傳易堂
        商行，均由丁○○自行成立，上開八十萬資金並未投資
        於易門五行開運館埔里店，與丁○○無關。」職此，原
        告二人與丙○○簽訂易門五行開運館加盟股東合約書並
        匯款80萬元與丙○○，此筆金額並未實際投資於易門五
        行開運館埔里店，被告係獨立籌設易門五行開運館埔里
        店，就系爭埔里店並未與丙○○有合作關係，丙○○亦
        未有任何投資於系爭埔里店。
    (三)本件原係原告二人與丙○○間之投資糾紛，被告雖與丙○○就易學堂公司曾有合作關係，然被告是獨力成立系
        爭埔里店，與丙○○無關，此亦有丙○○之聲明書可證
        。從而原告二人主張被告侵占系爭埔里店，洵屬無據。
        並聲明：(1)原告之訴及假執行之聲請均駁回；(2)如受不
        利判決，願供擔保請准宣告免為假執行。
貳、得心證之理由：
  一、原告二人主張其分別於93年12月21日、94年1月5日與易學
      堂公司簽訂「易門五行開運館加盟股東合約」，投資金額
      各40萬元，由原告二人交付票號YM0000000、發票日94年1
      月10日、票面金額80萬元之支票1紙予丙○○以支付投資
      款之事實，有原告提出之加盟股東合約2份及支票影本1紙
      可證，被告對此未為爭執，故可信為真實。
  二、本件原告主張前開80萬元投資款，經丙○○及被告用於開
      設易學堂埔里分店（店址為南投縣埔里鎮○○路173號之4
      ），但被告竟將該埔里店占為己有，係侵害原告二人對該
      店內所有財物之共有權。而被告則抗辯系爭埔里店是其獨
      力籌設成立，並無侵占行為。準此，本件之爭點，乃為原
      告二人之80萬元投資款，是否確實用於開設經營系爭埔里
      店？而本院就此爭點，說明如下：
      1.前述票號YM0000000、面額80萬元之支票，原告二人是
        將之交付予訴外人丙○○收受，而丙○○是以其個人帳
        戶提示兌領該支票，此業據丙○○陳述明確（本院95年
        10月23日言詞辯論筆錄參照）。亦即，原告二人雖與易
        學堂公司簽訂加盟入股契約書，但所交付之投資款項，
        係流入丙○○個人帳戶，而非易學堂公司之帳戶。
      2.丙○○就原告二人之80萬元投資款係用於系爭埔里店乙
        事，雖然提出建設憑據為證。但查，該建設憑據之「公
        司進貨」項目，其中(1)～(5)項所附之估價單等資料，所
        載日期皆在93年12月底之前，而原告二人是於94年1月5
        日始簽訂加盟入股契約書，前開「公司進貨」項目(1)～
        (5)項所附之估價單，自難認為是丙○○以原告二人之投
        資款所支付。
      3.證人即為系爭埔里店施作木工工程之辛○○具結證稱：
        「（問：有無到過埔里鎮○○路173之4號易門五行開運
        館施作木工工程？）有。」「（問：是何人找你去做的
        ？）戊○○找我去的。」「（問：工程報價多少？）十
        四萬多。」「（問：誰將工程款交給你的？）是己○○
        間接交給我，我建議先交戊○○，再轉交給我。」「（
        問：木作工程，誰委託的？）丁○○，庭上之被告。」
        「（問：找你是戊○○，為何是丁○○委託的？）是丁○○交代戊○○介紹我這個工作。」「（問：工程款最
        後是何人交給你？）是戊○○拿十四萬多元現金給我。
        要付錢時是己○○打電話給我，錢再轉由戊○○交給我
        。」（以上參見本院96年1月29日言詞辯論筆錄）。由
        此可知，系爭埔里店之木工工程，是由被告委託辛○○
        施作，而請款事宜則經由被告之妻己○○聯絡而由訴外
        人戊○○交付予辛○○。
      4.證人即系爭埔里店建物之出租人庚○○具結證稱：「（
        問：94年2月1日將該建物出租給誰？）與丙○○訂租約
        。」「（問：租期多久？）租期一年。」「（問：租金
        如何計算？）最初約定第一年每月二萬元，第二年每月
        二萬二。」「（問：訂約時丙○○交付多少錢？）訂約
        時丙○○交押金二萬元，後來再交付支票12張，每張二
        萬元，發票人為丁○○。」「（問：有無跟丁○○、己○○就房租部分有所接觸？）後來有再重新訂約，延長
        為3年，第二次是陳泱汝與我訂的自94年2月1日至97年2
        月1日。」「（問：第二次與己○○所訂的契約與第一
        次丙○○所訂的契約有無時間重壘？）有，第一年重壘
        。」「（問：第一年的租金有換過支票？）無，第二年
        己○○亦交付丁○○的支票為給付。」「（問：與己○○訂立第二次租約時間為何？）訂立第一次租約幾個月
        之後，因己○○說因裝潢訂3年較划算。」「（問：與
        己○○訂立第二次租約，第一份租約如何處理？）將第
        一份租約交給己○○。」「（問：第一份租約的承租人
        為丙○○，與己○○訂立第二次租約有無告知丙○○？
        ）無，因為租金都以丁○○的支票付的。」（以上參見
        本院96年1月29日言詞辯論筆錄）。由此可知，系爭埔
        里店之店面承租事宜，雖由丙○○出面與出租人接洽，
        並由丙○○交付押租金2萬元，但該店面之每月租金，
        則是由被告簽發支票支付。
      5.訴外人丙○○於本件訴訟繫屬後之95年10月30日，曾簽
        立聲明書1紙，其內容為：「本人丙○○就台灣台中地
        方法院九十五年度訴字第一九五六號損害賠償事件，聲
        明如后：一原告乙○○及甲○○原與易學堂五術規劃有
        限公司（易學堂公司）簽定易門五行開運館加盟股東合
        約書，並分別投資新台幣（下同）四十萬元，二人投資
        共計八十萬元，係匯入本人丙○○所指定之私人帳戶。
        二上開八十萬資金自始均未匯入本人丙○○及丁○○因
        易學堂公司而以二人名義共同設立之帳戶（新光銀行水
        湳分行），亦未實際投資於易門五行開運館埔里店。三
        易門五行開運館埔里店及傳易堂商行，均由丁○○自行
        成立，上開八十萬資金並未投資於易門五行開運館埔里
        店，與丁○○無關。四本人願就本件事實向丁○○、乙○○及甲○○公開道歉，並願賠償甲○○、乙○○之損
        失。」此有該聲明書在卷足參。而丙○○就簽立該聲明
        書乙事，雖然陳述：「我還是主張80萬元用在易門五行
        開運館埔里店，但是我為了讓本件糾紛所產生的民事及
        刑事案件儘速解決，所以才寫該聲明書。」等語（參見
        本院95年11月20日言詞辯論筆錄），惟丙○○乃具有通
        常智識經驗之人，其對前述聲明內容可能致生之法律責
        任，當係知之甚明。該聲明內容雖經丙○○嗣後否認，
        但並不因此即認為全無參憑之價值。
      6.據上，原告二人之80萬元投資款，實際係交付予丙○○
        ，而丙○○對該80萬元是否投資在埔里店，前後說法反
        覆，顯有隱情；且其所提建設憑證，疑點甚多。而反觀
        被告就系爭埔里店之開設經營，自始即有參與，且由其
        簽發支票支付店面租金，故所辯該埔里店是由其獨力籌
        設成立，即非全然無據。本件原告二人既然未能證明交
        付予丙○○之80萬元投資款，確實被用於開設系爭埔里
        店，則原告二人就該埔里店內之所有財物，尚難認為有
        何共有權利存在。從而被告經營系爭埔里店，即難謂有
        侵占原告之財物可言。
  三、綜上所述，原告依民法第184條第1項侵權行為之規定，請
      求被告分別賠償原告二人各20萬元，及均自94年1月10日
      起至清償日止按週年利率百分之五計算之利息，為無理由
      ，應予駁回。而原告陳明願供擔保聲請宣告假執行部分，
      因本訴經敗訴駁回，其假執行之聲請，已失所依附，應併
      予駁回。
參、訴訟費用負擔之依據：民事訴訟法第78條、第85條第1項前
    段。
中　　華　　民　　國　　96　　年　　5 　　月　　16　　日
                  民事第一庭    法  官  游文科
正本係照原本作成。
如對本判決上訴，須於判決送達後20日內向本院提出上訴狀。
中　　華　　民　　國　　96　　年　　5 　　月　　16　　日
                                書記官   謝坤冀
